【裁判字號】    88,訴,559
【裁判日期】    900223
【裁判案由】    偽造文書等
【裁判全文】
臺灣高雄地方法院刑事判決                          八十八年度訴字第五五九號
    公  訴  人  臺灣高雄地方法院檢察署檢察官
    被      告  丁○○
右列被告因偽造文書等案件，經檢察官提起公訴（八十七年度偵字第一七三三七號）
，本院判決如左：
    主  文
丁○○被訴詐欺甲○○部份免訴，其餘被訴部份無罪。
    理  由
一、公訴意旨略以：被告丁○○與丙○○（業經另案判決確定）共同意圖為自己不法
    之所有，於民國八十四年六月二十九日，至高雄市前鎮區○○○路一三四號「上
    允小客車租賃有限公司」（下稱上允公司），向負責人甲○○佯稱丁○○欲承租
    車牌號碼ＹＪ－一八三二號自小客車一輛，由丙○○為保證人，約定租期為一日
    ，租金新台幣（下同）一千五百元，致甲○○陷於錯誤，而交付該自小客車。迨
    取得該自小客車後，隨即推由丙○○將其自己之身分證換貼不詳姓名之人之照片
    改上開身分證為「甲○○」名義人並加以影印後，共同持往高雄市○○○路一四
    八號乙○○經營之「誠豐汽車公司」，由丙○○向負責人乙○○偽稱其為甲○○
    本人並於空白之汽車買賣合約書及切結書上，偽造甲○○之簽名及指印，表示甲○○同意典當該車，如期限未回贖，則流當而出賣該自小客車；並交付上開變造
    之身分證影本、偽造之汽車買賣合約書及切結書，將上開自小客車以十萬元之代
    價典當予乙○○，足以生損害於甲○○、張雅堂及戶政機關對人之身分識別之正
    確性。嗣於八十四年十月二十四日，乙○○以十五萬元之代價，將該自小客車出
    售予張瑞武，並委託賓發汽車商行負責人何楊美霞辦理過戶移轉登記，而甲○○
    因未收到該自小客車之繳稅通知，乃向監理機關查詢上開自小客車去向，始悉上
    情，因認被告涉嫌刑法第三百三十九條第一項、第二百十條、第二百十二條、第
    二百十六條之詐欺取財、行使偽造文書罪嫌一案。
甲、詐欺張雅堂及偽造文書無罪部份：
一、按犯罪事實應依證據認定之，無證據不得推定其犯罪事實，刑事訴訟法第一百五
    十四條訂有明文，又事實之認定應憑證據，如未能發現相當證據，或證據不足以
    證明，自不能以推測或擬制之方法，以為裁判基礎，最高法院著有四十年台上字
    第八六號判例可資參照。事實審法院對於證據之取捨，依法雖有自由判斷之權，
    然積極證據不足證明犯罪事實時，被告之抗辯或反證縱屬虛偽，仍不能以此資為
    積極證據應予採信之理由，最高法院著有三十年上字第四八二號判例可資參照。
二、公訴人認被告涉嫌上開罪嫌，無非以告訴人甲○○於偵查中指訴、證人乙○○、
    丙○○之證詞，及變造之身分證件、租賃契約書、切結書及買賣契約書等為其依
    據。訊據被告丁○○固不否認與丙○○共同於右揭時地，向甲○○租得ＹＪ－一
    八三二號小客車之事實，惟自始否認有何詐欺取財、偽造文書之犯行，辯稱：是
    丙○○要租車，因為他沒有證件，所以用伊的證件，由丙○○做保證人，丙○○
    牽走汽車後就未再連絡，他如何處分該小客車，伊是被法院傳時才知情，伊沒有
    去過張雅堂的店，伊自己有車，自然不需要租車，是受丙○○之委託才出名幫忙
    租車，伊未開過該車，且家中父親有錢，伊有零用錢花，不須去騙車子典當，因
    丙○○一直不出面，甲○○就都找伊，伊只有先幫忙墊付租金，後來甲○○堅持
    告伊，伊家人只好出面賠償車子，有和解賠錢等語。
三、（一）按被告之自白，雖得做為認定犯罪之證據，但依刑事訴訟法第一百五十六
    條之規定，必須自白本身具有任意性，非出於強暴脅迫而來；以及自白內容具備
    真實性，亦即須有客觀之補強證據來證明被告自白內容屬實，該等自白方得採為
    認定被告犯罪之證據。其目的在於除有自白之任意性外，尚須有補強證據擔保自
    白之真實性，亦即以補強證據之存在，藉之限制自白在證據上之價值，防止偏重
    自白，發生誤判之危險。而以被告之自白，作為其自己犯罪之證明時，尚有此危
    險；則以之作為其他共同被告之罪證時，不特在採證上具有自白虛偽性之相同危
    險，且還有利用自白，以嫁禍他人，而為虛偽供述之危險性存在。雖共犯者之自
    白，可以做為論定其他共犯之犯罪證明。該自白證明力如何，一向均委諸自由心
    證原則，由法院自由判斷之。但在現行刑事訴訟制度下，被告自白，或共同被告
    不利於己之陳述，其證明力如何，仍必須要有其他必要之補強證據，以補足其自
    白之證明力，始得採為被告斷罪資料。又依最高法院在八十六年度台上字第三一
    七九號判決意旨所明白揭示：「共同被告所為不利於己之陳述，固得採為其他共
    同被告犯罪之證據，但此項不利之陳述，須無瑕疵可指，且就其他方面調查又與
    事實相符者，始得採為犯罪事實之認定。縱可認其陳述無瑕疵，亦應調查其他足
    資以證明所供述之犯罪事實確具有相當程度真實性之補強證據，以察其是否與事
    實相符。若不為調查，而專憑此項供述即為其他共同被告犯罪事實之認定，顯與
    刑事訴訟法第一百五十六條第二項之規定有違」。由以上判決意旨亦可推知：
    、共同被告不利於己之陳述，尚須補強證據來證明其真實性，則共同被告有利
    於己、卻不利於其他被告之陳述，則更須補強證據證明其事。
    、犯罪嫌疑人所為之犯行彼此間有關連，而一同被查獲，其等之供述如得據為
    其他犯罪嫌疑人犯罪事實之證據時，雖然因刑事追訴作業關係，而不能始終在同
    一刑事訴訟程序中接受審理，但因實質上之利害關係完全相同，仍應有前開判決
    意旨之適用。
    （二）經查、另案被告丙○○於本院八十五年度自緝字第十一號丙○○詐欺等案
    中供述：「車不是我租的，是丁○○租的，關於租車之事我不知道」等語。（見
    八十五年四月十九日筆錄）。又稱「我並未將車轉讓給別人，我也不曉得車子會
    至張瑞武那邊（張雅堂售予張瑞武）」等語（見八十五年五月二十八日筆錄）。
    又稱「我當天與丁○○去典當的，我知道他要拿去當，我與他一起去，身分證影
    本是丁○○拿給我的，偽稱甲○○本人去典當，切結書、買賣合約書都是我簽及
    蓋的」「身分證是撿到的，時間忘記，因要租車，所以在上面寫甲○○之名字，
    出生日期都不對，典當十萬元」等語。（見八十五年六月四日筆錄）。又稱「我
    未租，是丁○○去租的，我是保證人，當天汽車得手之後就拿去典當，我未拿甲○○身分證影本去典當，是車行偽造」「甲○○之名是我簽的，我將自己之身分
    證影本給車行」等語（見八十五年六月十四日筆錄），觀犯嫌丙○○所陳述；究
    竟何人前往租車、身分證從何而來、何人拿出變造之證件、是否車行負責人張雅
    堂偽造身分證件而賣出該車等多項爭點所供前後矛盾、多有瑕疵。惟觀其多次庭
    訊所供，或係推責於被告丁○○、或係推責於車行負責人張雅堂；並一再辯解自
    己並無參與任何犯行，是其指述丁○○參與偽造文書並賣車之事實，顯有嫁禍他
    人而虛偽供陳之可疑；又丙○○於本院本案審理時，多次傳拘無著，有拘票回證
    在卷，亦無法進一步訊明。依現存證據所顯示丙○○之前開敘述，即難遽加以採
    信而為被告不利之證據。
    （三）證人即車行負責人乙○○於本院八十五年度自緝字第十一號丙○○詐欺等
    案件中於八十五年六月四日審理時結證稱：「當時是丙○○及丁○○一起來典當
    的，鄭比較年輕，是六十幾年次，是甲○○告訴我丁○○及丙○○去租車的，我
    才知另一人是丁○○」等語。惟查，於本院八十五年度自緝字第十一號一案審理
    過程中，丁○○自始均無與張雅堂一起出庭應訊過，此觀本院調取上開八十五年
    度自緝字第十一號案件全卷筆錄記載自明；是證人張雅堂並無任何指認被告之動
    作，則何以見得與丙○○一同前去者必定係本件被告丁○○？況張雅堂因涉擄人
    勒贖案遭本院判刑，經本院於八十八年七月二十六日借提應訊時供述：「當時有
    二人前來，一個很老，一個很年輕，但不認識，對被告僅有印象而已，不能確定
    被告有無到我店內」等語。又於本院八十九年六月十二日庭訊時供稱：「有二個
    人都進來當鋪，其中一個較老的要當車，另一個年輕的有無說什麼忘記了，老的
    給我行車執照和身分證件，我是指認那位老的，沒指認丁○○；經命其當庭指認
    ，亦稱我無法確定是否丁○○來典當」等語。是張雅堂除能堅稱是二個人前來典
    當外，亦無法指認丁○○有為本件犯行，況觀卷附當車時書立之買賣契約書、切
    結書等均係丙○○所填載，此為丙○○、張雅堂陳述無訛，又觀卷附變造甲○○
    名義之身分證件，經核除照片不符外，其餘出生年月日、身分證字號等均係丙○○之年藉資料，亦難認與丁○○有何關連。另告訴人甲○○供稱：丁○○與丙○○前來租車，丁○○有付過三萬六千元，是我陸續向他要，是因未接到驗車通知
    單去監理所問才知車子已被過戶等語，其就何人典當車子一事亦不知情。綜上所
    述，丙○○之供詞既不足憑信，張雅堂亦無法指認被告有前往當車之情事，再告
    訴人甲○○僅能供陳車子被丙○○、丁○○租走，但前往典當究係何人亦無法了
    解及陳明。是公訴人所指被告涉嫌偽造文書等犯行所舉之證據均無法使本院就被
    告有罪形成心證。此外復查無其他積極證據，足資認定被告有何公訴意旨所指之
    犯行，依上說明，應認不能證明被告犯罪，而為無罪之諭知。
乙、詐欺甲○○免訴部份：
一、按案件曾經判決確定者，應諭知免訴之判決，刑事訴訟法第三百零二條第一款定
    有明文。又依最高法院三十二年上字第二五七八號判例所認「刑事訴訟法第二百
    九十四條第一款規定，案件曾經判決確定者，應為免訴之判決，係以同一案件，
    已經法院為實體上之確定判決，該被告應否受刑事制裁，即因前次判決而確定，
    不能更為其他有罪或無罪之實體上裁判。」
二、本件公訴人起訴被告丁○○與丙○○共同庠以租車為名，向上允公司負責人甲○○詐欺其所有之車號ＹＪ－一八三二號自小客車，並聯袂出售於乙○○等事實，
    因其庠以租車為名而行詐欺之實之該部份事實，前經自訴人甲○○向本院提起自
    訴，並經本院於八十四年十一月二十一日以八十四年度自字第六二七號判處被告
    丁○○並無與丙○○共同詐欺該車，因而為無罪之判決確定，有該自訴狀、判決
    書、本院前科表等在卷為憑，公訴人於八十七年十二月二十八日再就被告至上允
    公司詐欺租賃汽車一事，與其後之偽造文書典當出賣該車之犯行一併提起公訴，
    ，經核就詐欺甲○○之部份與前述判處無罪確定所認定之自訴事實相同，已為前
    案確定判決之既判力所及，公訴人就該部份重行起訴，核諸首開說明，本件就此
    部份爰不經言詞辯論，逕為諭知免訴之判決。
據上論斷，應依刑事訴訟法第三百零一條第一項，第三百零二條第一款、第三百零七
條，判決如主文
中    華    民    國      九十      年      二      月      二十三      日
                                    臺灣高雄地方法院刑事第三庭
                                        法  官  簡  志  瑩
右正本證明與原本無異。
如不服本判決，應於判決送達後十日內，向本院提出上訴狀。
                                        書記官  林  宜  正
中    華    民    國      九十      年      二      月      二十五      日


司法院資訊處製作；財團法人民間司法改革基金會備份。
